臺灣桃園地方法院民事判決　　　九十五年度訴字第五八九號
原　　　告　丙○○
兼　訴　訟
代　理　人　乙○○
被　　　告　甲○○
上列當事人間請求損害賠償事件，原告就本院九十四年度交易字
第三一七號過失致死刑事案件提起附帶民事訴訟，經本院交通法
庭以九十四年度交附民字第七五號裁定移送前來，於民國九十六
年八月十三日言詞辯論終結，本院判決如下：
    主      文
被告應給付原告乙○○新臺幣壹拾參萬陸仟玖佰玖拾參元，暨自
民國九十四年九月二十四日起至清償日止，按週年利率百分之五
計算之利息。
原告其餘之訴駁回。
訴訟費用由被告負擔壹拾分之壹，原告乙○○負擔壹拾分之肆，
、其餘由原告丙○○負擔。
本判決第一項得假執行。
原告其餘假執行之聲請駁回。
    事實及理由
一、本件原告經合法通知，未於言詞辯論期日到場，核均無民事
    訴訟法第三百八十六條所列各款情形，爰依被告之聲請，由
    其一造辯論而為判決。
二、原告起訴主張：（一）被告於數年前遭吊銷駕駛執照後，即
    未再領有合法駕駛執照，卻仍於民國九十三年一月二十一日
    凌晨，駕駛車牌ＡＫ－一六五九號自用小客車沿國道三號高
    速公路由南往北行駛。於同日凌晨四時許，行經桃園縣大溪
    鎮○○道三號高速公路北向五十六公里又五百四十九公尺處
    ，被告所駕之車此時因遭遇不明事故致車輛機件故障無法繼
    續行駛而逆向停於高速公路內側車道後，未即時排除駛離，
    且未採取任何警告後方來車措施，而停放在內側車道，而國
    道三號高速公路該路段於夜間無照明設備，路面又因先前下
    雨而濕潤，致使先有訴外人林文良駕駛車牌三Ｐ－六三二０
    號自用小客車行經該處突見被告之車停於車道中而閃避不及
    ，向右變換車道之際，其車左前車頭與被告之車擦撞後滑行
    至前方約一百多公尺之路肩停放（此部分與訴外人黃騰輝死
    亡事故無關），不久又有訴外人黃騰輝駕駛車牌六Ｂ－六八
    六號營業用小客車亦沿國道三號高速公路往北行駛於內側車
    道至上開地點，突見前方被告之車而閃避不及，追撞被告之
    車後往前滑行約一百公尺而停於內側車道，訴外人黃騰輝下
    車後停留於其車附近（即內側車道）打電話聯絡救援。數分
    鐘後，此時又有訴外人張祥威（檢察官另以九十四年度核退
    字偵第一三號為不起訴處分）駕駛車牌ＵＪ－四六四一號自
    用小客車亦沿同方向行駛於內側車道至上開地點，突見被告
    之車停於前方約二十公尺之內側車道上，該距離已無法讓訴
    外人張祥威及時煞停閃避，訴外人張祥威乃向右猛打方向盤
    ，未料卻造成自己之車輛失控翻覆後往前滑行至國道三號高
    速公路北向五十六公里又四百五十公尺（原告二人之起訴狀
    誤載為三百公尺）處，撞及訴外人黃騰輝停在車道上之營業
    用小客車後始停下，站立於車旁之訴外人黃騰輝亦遭失控翻
    覆之訴外人張祥威之車撞擊而受有頭、胸、腹部鈍挫傷併內
    出血，因出血性休克經送醫急救不治死亡。被告因上開事故
    ，經本院以九十四年度交易字第三一七號刑事判決處有期徒
    刑六月，被告不服提起上訴，嗣經臺灣高等法院以九十五年
    度交上易字第七八號刑事判決改判被告有期徒刑三月確定在
    案。又訴外人黃騰輝為原告二人之父，依民法第一百八十四
    條第一項前段、第一百九十二條第一項、第一百九十四條、
    第一百八十八條第一項前段規定，被告自應對原告負連帶損
    害賠償責任。茲就原告請求損害賠償之項目及金額臚列如下
    ：１殯葬費及醫療費：原告乙○○先後為訴外人黃騰輝支出
    之醫療費、殯葬費一萬三千八百七十元、四十五萬四千一百
    二十元。２精神慰撫金：原告分別為訴外人黃騰輝之子、女
    ，對於訴外人黃騰輝遭逢上開車禍死亡，莫不傷心欲絕，故
    原告二人各請求一百五十萬元之精神慰撫金。為此聲明請求
    ：１被告應給付原告乙○○一百九十六萬七千九百九十元、
    原告國麗如一百五十萬元，及均自刑事附帶民事狀繕本送達
    翌日起至清償日止，按週年利率百分之五計算之利息；２願
    供擔保請准宣告假執行。
三、被告對於原告乙○○為訴外人黃騰輝支出醫療費一萬三千八
    百七十元不爭執，惟以被害人黃騰輝遭碰撞時距離伊有一百
    餘公尺，顯非遭伊碰撞致死，況被害人黃騰輝及訴外人張祥
    威均有過失之情；另原告所請求殯葬費中，關於靈骨塔費用
    過高，且孝女白琴之費用支出顯無必要，又代支雜費項之支
    出，究係為何項目支出並不明確，此外慰撫金之請求亦有過
    高情事等語，資為抗辯。並聲明請求：原告之訴駁回。
四、兩造不爭執之事實：
（一）被告於數年前遭吊銷駕駛執照後即未再領有合法之駕駛執
      照，而臺灣桃園地方法院檢察官前以被告於民國九十三年
      一月二十一日凌晨，駕駛車牌ＡＫ－一六五九號自用小客
      車（下稱Ａ車）沿國道三號高速公路由南往北行駛。於同
      日凌晨四時許，行經桃園縣大溪鎮○○道三號高速公路北
      向五十六公里又五百四十九公尺處，被告所駕之車此時因
      遭遇不明事故致車輛機件故障無法繼續行駛而逆向停於高
      速公路內側車道後，未即時排除駛離，且未採取任何警告
      後方來車措施，而停放在內側車道，而國道三號高速公路
      該路段於夜間無照明設備，路面又因先前下雨而濕潤，致
      使先有訴外人林文良駕駛車牌三Ｐ－六三二０號自用小客
      車（下稱Ｂ車）行經該處突見被告之車停於車道中而閃避
      不及，向右變換車道之際，其車左前車頭與被告之車擦撞
      後滑行至前方約一百多公尺之路肩停放（此部分與訴外人
      黃騰輝死亡事故無關），不久又有訴外人黃騰輝駕駛車牌
      六Ｂ－六八六號營業用小客車（下稱Ｃ車）亦沿國道三號
      高速公路往北行駛於內側車道至上開地點，突見前方被告
      之車而閃避不及，追撞被告之車後往前滑行約一百公尺而
      停於內側車道，訴外人黃騰輝下車後停留於其車附近（即
      內側車道）打電話聯絡救援。數分鐘後，此時又有訴外人
      張祥威（檢察官另以九十四年度核退字偵第一三號為不起
      訴處分）駕駛車牌ＵＪ－四六四一號自用小客車（下稱Ｄ
      車）亦沿同方向行駛於內側車道至上開地點，突見被告之
      車停於前方約二十公尺之內側車道上，該距離已無法讓訴
      外人張祥威及時煞停閃避，訴外人張祥威乃向右猛打方向
      盤，未料卻造成自己之車輛失控翻覆後往前滑行至國道三
      號高速公路北向五十六公里又四百五十公尺（原告二人之
      起訴狀誤載為三百公尺）處，撞及訴外人黃騰輝停在車道
      上之營業用小客車後始停下，站立於車旁之訴外人黃騰輝
      亦遭失控翻覆之訴外人張祥威之車撞擊而受有頭、胸、腹
      部鈍挫傷併內出血，因出血性休克經送醫急救不治死亡，
      被告涉有過失致死犯嫌，而於九十四年七月十四日偵查終
      結起訴在案。
（二）被告因上開過失致死犯行，業經本院於九十五年一月二十
      五日以九十四年度交易字第三一七號刑事判決判處有期徒
      刑六月，被告不服提起上訴後，臺灣高等法院以原審判決
      關於系爭事故發生時，訴外人林文良、黃騰輝、張祥威並
      無疏未注意車前狀況及無證據證明張祥威有超速情事之認
      定，尚有未洽，而於九十五年六月二十七日以九十五年度
      上易字第七八號刑事判決撤銷上開判決，判處被告有期徒
      刑三月確定。
（三）原告為訴外人黃騰輝之子女，因訴外人黃騰輝遭逢上開車
      禍亡故，而為訴外人黃騰輝支出醫療費用一萬三千八百七
      十元；又因訴外人黃騰輝遭逢上開車禍死亡，原告二人已
      領取強制汽車責任保險理賠一百四十萬元，並均分完畢。
五、本件原告主張渠等為訴外人黃騰輝之繼承人，而黃騰輝前遭
    被告駕車碰撞致死，被告自應負擔侵權行為損害賠償責任等
    語，業為被告所否認，並以事實及理由欄三所載等語資為抗
    辯，經查：
（一）被告甲○○於數年前遭吊銷駕駛執照後即未再領有合法之
      駕駛執照等情，業據被告自承不諱。而被告仍於上開時地
      駕駛Ａ車沿國道三號高速公路由南往北行駛。於同日凌晨
      四時許，行經桃園縣大溪鎮○○道三號高速公路北向五十
      六公里又五百四十九公尺處，被告所駕之車此時因遭遇不
      明事故致車輛機件故障、電源系統損壞無法顯示燈光、無
      法繼續行駛而逆向停於高速公路內側車道後，未即時排除
      駛離，且未採取任何警告後方來車措施，而停放在內側車
      道，致使先有林文良駕駛Ｂ車行經該處突見被告之車停於
      車道中而閃避不及，向右變換車道之際，其車左前車頭與
      被告之車擦撞後滑行至前方約一百多公尺之路肩停放，不
      久又有黃騰輝駕駛之Ｃ車行駛該路段於內側車道至上開地
      點，突見前方被告之車斜停於車道而閃避不及，追撞被告
      之車後往前滑行約一百公尺而停於內側車道，黃騰輝下車
      後停留於內側車道其車附近打電話聯絡救援。數分鐘後，
      此時又有張祥威Ｄ車，亦沿同方向行駛於內側車道至上開
      地點，突見被告之車停於前方約二十公尺之內側車道上，
      張祥威無法及時煞停閃避，張祥威乃向右猛打方向盤，未
      料卻造成自己之車輛失控翻覆後往前滑行至國道三號高速
      公路北向五十六公里又四百五十公尺處，撞及黃騰輝停在
      車道上之營業用小客車及黃騰輝後始停下等情，業據被告
      於另案刑事案件即臺灣高等法院九十五年度交上易字第七
      八號過失致死案件（以下簡稱該案）審理時自承不諱，並
      經證人林文良、黃珮娜、張祥威於該案證述明確，且肇事
      路況係屬夜間、雨天、彎道、沒有路燈、無照明設施、視
      線不佳，業據被告及證人林文良、張祥威、黃珮娜等人分
      別於該案警詢、原審偵審中供述、證述明確，且有道路交
      通事故調查報告表一紙、車損暨現場照片十八張、桃園縣
      政府警察局刑事警察隊鑑識組勘查報告暨車損照片六十張
      附卷可稽。另被害人黃騰輝係因本件車禍造成頭、胸、腹
      部鈍挫傷併內出血，出血性休克而死亡之事實，亦經臺灣
      桃園地方法院檢察署檢察官督同法醫相驗被害人屍體確認
      無訛，此有相驗屍體證明書、驗斷書、勘驗筆錄各一份及
      相驗照片附卷足憑。被告雖辯稱，車禍事故發生前，當時
      伊駕駛之Ａ車被大貨車在外側車道擦撞到中央分隔島云云
      ，惟依照道路交通事故現場圖所示，在Ａ車停放位置後方
      ，並無任何散落物，且被告稱Ａ車是被大貨車撞到Ａ車的
      左後側，被告駕駛之A車的車體竟然可以向左彎撞及中央
      分隔島，此顯不合常理，是被告辯稱被大貨車撞到顯然不
      可採。從而被告駕駛之Ａ車會撞到國道三號高速公路中央
      分隔島，僅能認定遭遇不明事故致車輛無法繼續行駛而停
      於高速公路內側車道。
（二）又臺灣桃園地方法院檢察署檢察官於九十三年二月十七日
      前往國道高速公路龍潭分隊停車場勘驗，諭請桃園縣警察
      局刑事警察隊就上開車輛車損位置測量拍照後，並製作鑑
      識報告結果：「1.A 車（甲○○駕駛，車號AK-1659 號自
      小客車）A5（左前翼子板、駕駛座左側車門）受外力撞擊
      ，撞擊點距地面高度約52cm，與B 車（林文良駕駛，車號
      3P-6320 箱型車）B1（左前車頭）撞擊點距地面高度約
      52cm，距離地面之距離相似。2.A車（甲○○駕駛，車號
      AK-1659號自小客車）A3撞擊點（左前翼子板，在左前輪
      前方）上有轉印之黃漆，距地面高度約45 cm ，A 車A4（
      左前翼子板，在左前輪後方）車身上亦有轉印之黃漆，距
      地面高度約80 cm ；C 車（黃騰輝駕駛，車號6B-686營小
      客車）C2（左前車頭）車身遭碰撞毀損，撞擊點距地面高
      度約43 cm ，研判A 車與C 車有發生碰撞。3.D 車（張祥
      威駕駛，UJ-4641 號自小客車）D3（左後翼子板）車身有
      明顯刮擦痕，D2（車頭、引擎蓋）上有刮擦痕，研判D 車
      翻覆。4.C8左後大燈旁有一撞擊點，其撞擊點距離地面高
      度約55cm，因D 車（張祥威駕駛，車號UJ-4641 號自小客
      車）打滑翻覆，其D7（右後側方）撞擊點距離車頂蓋距離
      約58cm之高度相似，且C 車（黃騰輝駕駛，車號6B-686號
      營小客車）C6行李箱蓋內發現由D 車遭撞擊碰撞脫落之大
      燈碎片，研判C 車與D 車有發生碰撞。」等語，有上開臺
      灣桃園地方法院檢察署勘驗筆錄、桃園縣警察局刑事警察
      隊勘查報告各一份附卷可稽。足以證明林文良駕駛之Ｂ車
      擦撞被告之Ａ車左前翼子板、駕駛座左側車門，而被害人
      黃騰輝駕駛之Ｃ車左前車頭擦撞被告Ａ車左前翼子板、左
      前輪後方之車身，張祥威駕駛之Ｄ車打滑翻覆，Ｄ車右後
      側撞擊被害人黃騰輝Ｃ車左後大燈等情。另依道路交通事
      故現場圖所示，被告駕駛之Ａ車當是係停放國道三號高速
      公路北向五十六公里又五百四十九公尺處，而Ａ車之車頭
      則朝南之方向，雖被告供稱駕駛之Ａ車係直接撞及中央分
      隔島，車子橫停在高速公路內側車道上云云，惟觀之Ａ車
      停放處之中央分隔島，並無遭車輛直接撞擊之痕跡，是被
      告上開供述顯與現場跡證不符，故不足採信。
（三）況本件肇事責任經送鑑定結果，中華車輛交通事故鑑定技
      術研究學會（以下稱中華交通事故鑑定學會）之鑑定分析
      略以：一、路況分析：彎路、雨天、夜間、無照明路段
      、速限110 公里/ 小時。道安規則第93條第1項 第2 款
      （該鑑定函誤為第93條第4 款），行經彎道…，雨天，…
      道路障礙等均應減速慢行。二、駕駛行為：筆錄范車A
      車：直行，行駛外側車道，遭不明中型貨車擦撞其左後側
      ，失控向左失滑，撞擊內側護欄而逆向停車。（此時車頭
      與護欄擦撞，車內電源系統，有可能斷電造成整車無燈光
      之可能）如示意圖。林車B 車：時速100 KM/H，行經內
      側車道，發現黑色物體閃避不及，左前車頭與其對撞而滑
      行至外車道。黃車C 車：（死亡）依據警繪圖以及車損
      分析，其行駛內車道，遇狀況閃避不及而擦撞，已事故在
      先之范車，而斜停於內側車道。其本人下車後，在車後內
      側車道，打行動電話，並與林車之乘客黃珮娜筆錄（卷43
      頁）稱黃員跟他說話，…。約走了十步左右，又聽到碰一
      聲，發現被D 車（張車）再擦撞。張車D 車：行駛內側
      車道，時速100KM/H ，遇見范車（A 車）向右閃避，因距
      離近，閃不過。張車左側擦到A 車車尾失控翻車，滑行很
      久撞到黃車（C 車）才停下來。三、肇因分析：第一階
      段：同意覆議會鑑定意見所述。第二階段：1.林文良駕
      駛小客車，雨天夜間，無照明路段，行經彎道，未減速，
      未充分注意車前狀況，遇狀況，未採安全措施為肇事主因
      。2.甲○○駕駛小客車，肇事後，未設立警告標誌，影響
      夜間行車安全為肇事次因。3.依相驗卷58頁A 車（該鑑定
      函誤為AC）照片顯示，范車之後行李箱未變形，應可開啟
      ，拿出警告標誌。4.范車失控撞護欄後，逆向停於內側車
      道，其電源系統有可能破壞，無法顯示燈光，林車稱只看
      到黑色物體。第三階段：1.黃騰輝駕駛小客車，雨天夜
      間，無照明路段，行經彎道，未減速，未充分注意車前狀
      況，遇狀況未採安全措施擦撞已肇事在前之范車（A） 為
      肇事主因。2.甲○○駕駛小客車，肇事後，未設立警告標
      誌，影響夜間行車安全與本事故有因果關係。3.此路段，
      林車（B） 已肇事在前，停於距范車100 公尺外，有車燈
      ，且林先生稱有打閃光黃燈。此燈黃車應可預見。4.甲○
      ○（A） 被二次擦撞，電源系統已損壞，林車（B） （該
      鑑定函誤為C） 閃光黃燈已開啟，黃車若依規定減速，應
      有反應時間。第四階段：1.張祥威：雨天夜間，無照明
      路段，行經彎道，未減速，未充分注意車前狀況，遇狀況
      未採安全措施，閃避失當，擦撞范車失控翻車，先撞擊站
      於內側車道與路間之間的黃員，再撞擊黃車而停止為肇事
      主因。2.黃騰輝：肇事後下車打電話，並與林車乘客黃珮
      娜對話，站立於范車A 與黃車C 之間，未設警告標誌（經
      詢問，現場，無遺留警告立牌）未顧及自身安全，又在打
      電話，距張車D （該鑑定函誤為C） 撞范車A 約數分鐘之
      久，因與本路段被撞有因果關係。3.甲○○，若在第一階
      段後採取安全措施，或許能避免二、三階段之發生，應與
      第四階段有因果關係。四、本件肇事因素：本路段肇事
      時，屬夜間、彎道、雨天、無照明路段，所有駕駛人均應
      減速，充分注意前方動態。（ABCD車均未減速）。高速
      公路交通管制規則第五條，汽車行駛高速公路遇濃霧…大
      雨或特殊狀況，能見度低（無照明）其時速應低於40公里
      或暫停路肩。（ABCD車均超速）。雖范車未設置警告標
      誌，但各車皆有車燈，其有效照射距離均在100 公尺之內
      ，若依規定減速慢行，BCD 車均有反應時間與距離（事故
      應可避免）。道安規則第93條第1 項第2 款（該鑑定函
      誤為第93條第4 款）亦有相關規定。第三階段、第四階
      段，林車B 車、黃車C 車均有燈光，如照片。因此范車之
      肇事因素相對降低，應列因果關係較為合理。范員稱其
      有在肇事後，揮手示警，但林車B 、張車D ，林車乘客黃
      女皆未提及，因此無法列入肇事因素考慮之，此有該會函
      文附於上開刑事案卷可稽，依該此鑑定結果觀之，顯見林
      文良、黃騰輝、張祥威所駕駛之Ｂ、Ｃ、Ｄ車均有上開之
      交通違規，惟林文良所駕駛之Ｂ車與黃騰輝死亡結果無關
      ，應僅屬交通違規而已；而黃騰輝、張祥威之上述交通違
      規過失顯與黃騰輝之死亡結果具有因果關係，惟被告之過
      失刑責亦不能因此而解免。
（四）綜上事證，被告前開辯解，顯屬卸責飾詞，不足採信，
五、按道路交通安全規則第九十三條第一項第二款：「行經彎道
    、……，或因雨霧致視線不清或道路發生臨時障礙時，均應
    減速慢行，作隨時停車之準備。」、第九十四條第三項：「
    汽車行駛時，駕駛人應注意車前狀況及兩車併行之間隔，並
    隨時採取必要之安全措施。」、高速公路交通管制規則第五
    條第一項：「汽車行駛高速公路應依速限標誌指示。但遇有
    濃霧、濃煙、強風、大雨或其他特殊狀況，致能見度甚低時
    ，其時速應低於四十公里或暫停路肩，並顯示危險警告燈。
    」、第十四條第一項：「汽車在行駛途中，因機件故障或其
    他緊急情況無法繼續行駛時，應滑離車道，在路肩上停車待
    援。滑離車道時，應先顯示方向燈逐漸減速駛進路肩，車身
    或所載貨物突出部分，須全部離開車道。待援期間除顯示閃
    光警示燈外，並在故障車輛後方五十公尺至一百公尺處設置
    車輛故障標誌警示之。」細繹其旨並參酌同規則第二十八條
    第一項第一款「高速公路之交通事故，須在事故現場後方約
    一百公尺處，豎立明顯標誌」之規定，亦在防範事故車輛停
    放位置之後方來車發生追撞之危險。換言之，高速公路交通
    管制規則之相關規定，顯寓有在高速公路上停放之故障或事
    故車輛對何處之來車構成行車危險時，駕駛人即負有在該處
    後方設置警示措施義務之意。本件張祥威駕駛Ｄ車，係行駛
    在國道高速公路亦沿同方向行駛於內側車道至上開路況地點
    ，依上開規定應注意其時速應低於四十公里減速慢行，竟疏
    未注意仍以時速一百公里超速行駛，且未充分注意車前狀況
    及前方動態，遇狀況未採安全措施，見被告之Ａ車停放在內
    側車道，並未在事故車道位置後方五十至一百公尺處之同車
    道上擺設警示標誌或為任何動作，或為其他有效阻止後方來
    車碰撞Ａ車之措施，張祥威因閃避失當乃向右猛打方向盤擦
    撞Ｂ車導致自己之車輛失控翻車，於翻覆後往前滑行至國道
    三號高速公路北向五十六公里又四百五十公尺處，先撞擊站
    於內側車道與路間之間的黃騰輝，再撞及黃騰輝停在車道上
    之營業用小客車後始停下，站立於車旁之黃騰輝因遭失控翻
    覆之張祥威之車撞擊而送醫急救不治死亡。從而，被告所駕
    駛之車因遭遇不明事故致車輛機件故障無法繼續行駛而逆向
    停於高速公路內側車道後，尚有充裕時間避免後車追撞之可
    能，竟未為上開所述之擺設警示標誌等之應變措施，或警告
    滯留於車道之黃騰輝趕快遠離事故現場，被告又係一經常行
    駛高速公路之人，應有能力為該應變措施，依照當時情形，
    被告尚有足夠之時間避免事故再度發生之可能，應注意，能
    注意，卻疏未注意採取應有之作為，其有過失甚明。被害人
    黃騰輝駕駛Ｃ車擦撞被告Ａ車後停在高速公路內，依照高速
    公路交通管制規則第十七條第一項第一款規定，行人不得進
    入高速公路，是被害人黃騰輝發生車禍後即應迅速離開走至
    路肩安全處，等待救援，且依當時情形，尚無使之不能注意
    應行走至路肩安全處之情形，即非不能注意，竟疏於注意及
    此而站於高速公路車道內遭撞斃，自屬與有過失。惟被告既
    有前述避免危害發生之可能而未加以避免之過失，且被告之
    過失與被害人黃騰輝死亡之結果間具有相當因果關係，縱被
    害人亦有過失，仍無解於被告過失之責。另被告因本件車禍
    ，經臺灣高等法院以九十五年度交上易字第七八號刑事判決
    有期徒刑三月確定在案。從而，被告不法侵害訴外人黃騰輝
    之生命，堪予認定。
六、按因故意或重大過失不法侵害他人之權利者，負損害賠償；
    數人共同不法侵害他人之權利者，連帶負損害賠償責任，不
    能知其中孰為加害人者，亦同；又不法侵害他人致死者，對
    於支出醫療及增加生活上需要之費用或殯葬費之人，應負損
    害賠償責任；另不法侵害他人致死者，被害人之父、母、子
    、女及配偶，雖非財產上之損害，亦得請求賠償相當之金額
    ，民法第一百八十四條第一項、第一百八十五條第一項、第
    一百九十二條第一項、第二項、第一百九十四條分別定有明
    文。本件被告及訴外人張祥威因過失共同不法侵害原告之被
    繼承人黃騰輝致死已如前述，被告及張祥威即應連帶負損害
    賠償責任，爰審酌原告請求被告賠償各項金額如下：
（一）醫療費部分
      原告乙○○主張被繼承人黃騰輝遭逢上開事故後曾送醫治
      療，而其已支出一萬三千八百七十元等情，業為被告於本
      院九十五年十一月二十一日行言詞辯論程序時所不爭執，
      原告乙○○就此部分費用之支出，堪認係屬增加生活上需
      要之必要支出，應由被告負擔。
（二）殯葬費部分：
      原告乙○○主張其因黃騰輝身亡而支出殯葬費用共計四十
      五萬四千一百二十元等語，並提出善全禮儀禮品公司治喪
      合約明細單乙紙為證，被告則以：喪葬費以適當且必要者
      ，始得列入損害賠償之金額，而明細表中關於孝女白琴項
      目之支出非必要，且代支雜費之支出目的不明，另靈骨塔
      連同管理費高達十四萬元亦不合理置辯。查，原告乙○○
      所支出之上開費用，其中為被告所爭執者，靈骨塔連同管
      理費之支出，應屬治喪必要之費用，至其數額，核諸國內
      公、私立納骨塔之收費標準，原告乙○○於本案所為之請
      求，應尚稱允當，並無過高情事。至其餘部分孝女白琴六
      千五百元及代支雜費六千元等項，則尚難認係屬習俗上所
      必要，不應准許，應予刪除。是原告乙○○所請求被告給
      付之殯喪費用，於四十四萬一千六百二十元之範圍內，核
      屬有據。
（三）慰撫金部分：
      本件被告所駕車輛因故停放於高速公路內側車道，被告竟
      未在事故車道位置後方五十至一百公尺處之同車道上擺設
      警示標誌或為任何動作，或為其他有效阻止後方來車碰撞
      之措施，致生本件車禍事故，已如前述，而被告於肇事時
      ，為五十七歲之人（三十五年八月十五日生），名下有六
      部汽車及一筆約五十萬元之投資；至原告等人均為訴外人
      黃騰輝之至親，被害人遭此意外事故，渠等精神痛苦乃屬
      必然；另被告矢口否認肇事責任，非但其無真誠補償原告
      所受損害之誠意，是本院審酌兩造之財產狀況（此有本院
      依職權調查之稅務電子閘門財產所得調件明細表可參）、
      身份、地位、經濟狀況及原告等所受精神上痛苦程度等一
      切情狀，認原告等人關於本件慰撫金之請求，各於八十萬
      元之範圍內始屬適當，應予准許。
（四）前開金額合計之結果，原告乙○○得請求一百二十五萬五
      千四百九十元；另一原告丙○○八十萬元。
七、按損害之發生或擴大，被害人與有過失者，法院得減輕賠償
    金額或免除之，民法第二百十七條第一項定有明文；又行人
    不得進入高速公路，此為高速公路交通管制規則第十七條第
    一項第一款所明同，本件被害人黃騰輝發生車禍後即應迅速
    離開走至路肩安全處，等待救援，且依當時情形，尚無使之
    不能注意應行走至路肩安全處之情形，即非不能注意，竟疏
    於注意及此而站於高速公路車道內遭撞斃，已如前述，而系
    爭車禍之發生固肇因於被告未立即採取有效阻止後方來車碰
    撞之措施及訴外人張祥威超速、閃避不當，惟訴外人黃騰輝
    於事故發生時，本身既有前揭之違規事項，且此違規事項足
    以影響事故之發生，堪認黃騰輝就本件損害之擴大與有過失
    ，而原告身為黃騰輝之繼承人，自亦應承受黃騰輝此部分之
    過失。本院斟酌系爭車禍損害雙方之過失此例為一比二，認
    原告等人上開請求損害賠償之金額應分別核減為八十三萬六
    千九百九十三元（乙○○，小數點以下四捨五入）、五十三
    萬三千三百三十三元（原告丙○○）。
八、再者，原告二人於訴外人黃彭景車禍後，已領取強制汽車
    保險理賠金一百四十萬元，而依強制汽車責任保險法第三十
    二條規定：「保險人依本法所為之保險給付，視為被保險人
    損害賠償金額之一部分；被保險人受賠償請求時，得扣除之
    。」；及同法第十一條第一項第二款第二目、第二項復規定
    ，父母、子女及配偶得向保險人請求保險給付，同一順位之
    遺屬有數人時，按人數平均分配保險給付之相關規定，原告
    八人既已領取保險金一百四十萬元，則每人可均分七十萬元
    之保險金，應各自就其所受損害額內扣除之。準此，原告乙
    ○○尚得請求被告給付十三萬六千九百九十三元；至原告丙
    ○○部分，因其已領得之金額已高於所得請求之金額，自不
    得再向被告為給付之請求。
九、第按民法第二百十三條第二項有關法定遲延利息之規定，惟
    有「因回復原狀而應給付金錢者」始有適用，尚難據此認為
    所有損害賠償債務成立之同時，履行期即已屆至，是除民法
    第二百十三條第二項之規定外，其他損害賠償債權於成立後
    ，猶須待債權人行使請求權，債務人自受催告時起，其定有
    履行期限者，則自期限屆滿時起始負遲延責任（民法第二百
    二十九條參照），本件原告乙○○請求自被告收受起訴狀繕
    本送達翌日即之九十四年九月二十四日起至清償日止，依法
    定利率即週年利率百分之五計算之遲延利息，尚非無據，應
    予准許。
十、綜上所述，原告依侵權行為法律關係請求被告給付如主文第
    一項所示之金額、遲延利息，於此範圍內之請求為有理由，
    逾此範圍之請求，則無理由，應予駁回。又本件原告乙○○
    勝訴部分，原告乙○○雖陳明願供擔保，聲請宣告假執行，
    惟本件命被告給付部分，尚未逾五十萬元，本院應依民事訴
    訟法第三百八十九條第一項第五款規定職權宣告為假執行，
    至原告二人其餘敗訴部分，渠等假執行之聲請失所附麗，應
    予駁回。末本件事證已臻明確，兩造其餘攻擊防禦方法，核
    與判決結果無影響，毋庸再予一一論述，附此敘明。
據上論結，本件原告之訴為一部有理由，一部無理由，依民事訴
訟法第三百八十五條第一項前段、第七十九條、第八十五條第一
項、第三百八十九條第一項第五款，判決如主文。
中　 華 　民 　國 　九十六 　年　  八  　月　 二十七　日
                          民事第二庭  法  官  石有為
以上正本，係照原本作成。
如對本判決上訴，須於判決送達後廿日內向本院提出上訴狀。
　　　　　　　　　　　　　　　　　　　書記官　黃珮娟
中　 華 　民 　國 　九十六 　年　  八  　月　 二十七　日
